臺灣橋頭地方法院刑事判決　
111年度交易字第67號
公  訴  人  臺灣橋頭地方檢察署檢察官
被      告  劉致圭
選任辯護人  曾胤瑄律師
上列被告因過失傷害案件，經檢察官提起公訴（111年度偵字第9
13號），本院判決如下：
    主  文
劉致圭犯過失傷害罪，處有期徒刑貳月，如易科罰金，以新臺幣
壹仟元折算壹日。 
    犯罪事實
一、劉致圭於民國110年5月6日7時49分許，駕駛車牌號碼000-00
    00號自用小客車（下稱本案汽車），沿高雄市○○區○○路190
    巷北往南行駛至該路段與○○路交岔路口（下稱本案路口）時
    ，本應注意行經無號誌之交岔路口，支線道車應暫停讓幹線
    道車先行，而依當時天候晴、日間自然光線、柏油路面乾燥
    無缺陷、道路無障礙物及視距良好等情，客觀上應無不能注
    意之情事發生，竟疏未注意及此而貿然前行，適陸○○騎乘車
    牌號碼000-000號普通重型機車（下稱本案機車）沿○○路東
    往西行駛至此，亦疏未注意行經無號誌之交岔路口，車輛應
    減速慢行作隨時停車之準備，因而反應不及，致本案機車前
    車頭撞擊本案汽車左前車頭，陸○○人車倒地，受有右膝關節
    脫位併多處韌帶斷裂及内外半月板破裂之傷害。
二、案經陸○○訴由高雄市政府警察局湖内分局報告臺灣橋頭地方
    檢察署檢察官偵查起訴。
    理  由
壹、程序部分
　　按被告以外之人於審判外之言詞或書面陳述，除法律有規定
    者外，不得作為證據；被告以外之人於審判外之陳述，雖不
    符前4條之規定，而經當事人於審判程序同意作為證據，法
    院審酌該言詞陳述或書面陳述作成時之情況，認為適當者，
    亦得為證據，刑事訴訟法第159條第1項、第159條之5第1項
    分別定有明文。本件所引用之被告劉至圭以外之人於審判外
    之陳述，當事人於本院審判程序時均同意有證據能力（交易
    卷第64頁），本院審酌前開證據作成或取得時之狀況，並無
    違法或不當情事，復經本院於審判期日依法進行調查、辯論
    ，應均具證據能力，合先敘明。
貳、實體部分
一、認定事實所憑之證據及理由
　　㈠前揭犯罪事實，業據被告於本院審理時坦承不諱（交易卷
      第65頁），核與證人即告訴人陸○○於警詢之證述大致相符
      （警卷第11至15頁，偵卷第15至16頁），並有道路交通事
      故現場圖、高雄市政府警察局道路交通事故調查報告表（
      一）、（二）-1、高雄市政府警察局交通大隊道路交通事
      故談話紀錄表、事故現場照片、高雄市政府警察局道路交
      通事故肇事人自首情形紀錄表、高雄市政府警察局道路交
      通事故初步分析研判表、車輛詳細資料報表、高雄榮民總
      醫院診斷證明書在卷可稽（警卷第39至44、45至51、53至
      63、67至69、71、75至77、79頁），足認被告之任意性自
      白與事實相符，堪以採信。
　　㈡按汽車行至無號誌或號誌故障而無交通指揮人員指揮之交
      岔路口，支線道車應暫停讓幹線道車先行，道路交通安全
      規則第102條第1項第2款定有明文。查被告考領有適當之
      駕駛執照，有公路監理電子閘門證號查詢汽車駕駛人資料
      （審交易卷第19頁）在卷可查，對此自難諉為不知，其駕
      車上路，自應注意依上開規定行駛。復衡案發當時天候晴
      、日間自然光線、柏油路面乾燥、無缺陷、無障礙物等節
      ，亦有前揭道路交通事故調查報告表（一）附卷為憑，客
      觀上並無不能注意之情事，被告駕駛本案汽車疏未注意禮
      讓幹道車之本案機車先行，貿然駛入本案路口，告訴人騎
      乘本案機車反應不及，肇致本案車禍事故之發生，則被告
      駕駛行為顯有過失甚明。而高雄市政府交通局車輛行車事
      故鑑定委員會鑑定意見書、高雄市車輛行車事故鑑定覆議
      會覆議意見書（警卷第73至74頁，審交易卷第55至57頁）
      亦同此結論。告訴人因本案車禍受有事實欄所載之傷勢，
      可徵被告駕車違反注意義務之過失行為與上開告訴人所受
      傷害間，確有相當因果關係存在。
　　㈢告訴人與有過失之認定：
　　　⒈證人曾○○於警詢中證稱：案發當時我時速約40至50公里
        ，我看到本案路口有一部黑色自小客車（即本案汽車）
        正要從巷口駛出，突然有一部重機車（即本案機車）從
        我左側超車，我嚇一跳，正感覺可能會發生車禍時，該
        重機車就撞擊黑色自小客車左側車頭等語（警卷第19頁
        ）；於本院審理中具結證稱：案發當時我車速約40至50
        公里，本案機車從我左後方超車，他車速很快，大概最
        少70至80公里，剛超車就發生車禍了，我剛看到本案汽
        車的時候，距離大約是從證人席到法庭門口外的盆栽處
        （經測量約為20公尺），他們相撞的時候，我與他們的
        距離大約是證人席到法庭玻璃門口（經測量約為7公尺
        ），車禍發生前我判斷被告可以先轉彎，距離是安全的
        ，我沒有減速，在他們碰撞時我有被嚇到而減速，並從
        被告車尾繞過去等語（交易卷第51至52、57至58頁）。
        則證人曾○○對於本案車禍發生前，告訴人係自證人左後
        方進行超車，超車後即因反應不及碰撞本案汽車，乃為
        前後一致之陳述。
　　　⒉按行經無號誌之交岔路口應減速慢行，作隨時停車之準
        備，道路交通安全規則第93條第1項第2款亦有明文。依
        前開所述本案車禍時之天候、光線、路面狀態等節，告
        訴人客觀上亦無不能注意之情事，其將本案機車駛入本
        案路口時，本應減速慢行做隨時停車準備，卻於超車準
        備進入本案路口前，未減速慢行，貿然駛入本案路口，
        就本案車禍亦有過失，且前開鑑定意見書、覆議意見書
        亦同此見解。而刑事責任之認定，並不因告訴人與有過
        失，即得以免除被告之過失責任，是告訴人就本件車禍
        事故發生雖有前揭過失，至多僅係量刑時之參酌事由，
        猶不能據此免除被告本件應負過失傷害罪責。
　　　⒊辯護人固為被告辯護稱：告訴人就本案車禍另有車速過
        快情形，被告的視線範圍有限、難以察覺，依案發地點
        右側尚有空地可供機車閃避，倘告訴人未超速、超車，
        應可正常通過本案路口或撞擊本案汽車車尾，本案車禍
        應非由被告負主要肇事責任等語（審交易卷第48頁，交
        易卷第59、67頁）。然查：
　　　　⑴就告訴人行車時速部分：告訴人於交通事故談話時稱
          ：我車速約30至40公里等語（警卷第48頁），警詢中
          稱：事故發生前我的車速是30至40公里之間等語（警
          卷第13頁），顯然否認有車速過快之情形。而前開證
          人曾○○固然前後均證述其於本案車禍發生前行車時速
          約為40至50公里，且告訴人當時進行超車，行車速度
          勢必較證人曾○○之車速為快，而於審理中證稱告訴人
          時速至少有70至80公里。然告訴人與證人曾○○所述時
          速既有明顯出入，其2人所述在卷內並無其餘證據資
          料可佐之情形下，尚難逕予採信任何一方之供述，故
          此部分無從判斷告訴人案發當時之行車時速，至多僅
          能認定告訴人有前揭未減速慢行之過失。
　　　　⑵就告訴人超車部分：卷內並無證據資料證明告訴人於
          本案車禍發生前進行超車有何違規行為（例如違反禁
          止超車規定、違規跨越分向限制線、未維持安全距離
          等），則告訴人縱於本案車禍前有超車證人曾○○所騎
          乘之機車，尚難認有何違反注意義務情事，亦無從認
          定與本案車禍之發生間具有相當因果關係。況且，依
          證人曾○○所述，其於見到本案汽車時，相距約僅20公
          尺，被告亦自陳駛入本案路口前，有看到證人曾○○相
          距約30公尺（交易卷第65頁），則案發當時倘被告加
          以禮讓行駛於幹道之證人曾○○，應不至於未及發現同
          樣行駛於幹道之告訴人自證人曾○○後方超車，此部分
          亦足認被告確有上開之過失駕駛行為，併此敘明。
　　　　⑶是本案告訴人除有上開未減速慢行之過失以外，依卷
          內證據資料難認有其餘過失行為，辯護人上開所述礙
          難憑採。
　　㈣另按當事人聲請調查之證據與待證事實無重要關係或待證
      事實已臻明瞭無再調查之必要者，應認為不必要，刑事訴
      訟法第163條之2第2項第2、3款定有明文。辯護人雖就告
      訴人於本案車禍前之行車速度過快乙節，聲請再送鑑定（
      交易卷第67頁），然被告本案所涉犯罪事實已臻明瞭，業
      如前載，認無再重複進行鑑定之必要，附此敘明。
　　㈤綜上，本案事證明確，被告上開犯行，已堪認定，應依法
      論科。
二、論罪科刑
　　㈠核被告所為，係犯刑法第284條前段之過失傷害罪。被告於
      肇事後，主動向到場處理警員坦承其為肇事者，並願接受
      裁判，有道路交通事故肇事人自首情形紀錄表（警卷第69
      頁）附卷可考，符合自首要件，爰依刑法第62條規定減輕
      其刑。
　　㈡爰審酌被告未注意前揭道路交通安全規則之規範，致本件
      車禍發生導致告訴人受有前開傷勢，所為實屬不該。考量
      告訴人所受傷勢集中於右腿部，相較於其他重大車禍導致
      之全身多處外傷、骨折等傷勢而言，並非極為嚴重；而告
      訴人於偵查中曾表示請求被告給付新臺幣（下同）330萬
      元（偵卷第16頁），被告與告訴人未能達成共識，致迄未
      與告訴人達成和解或調解；酌以被告於本院審理中坦承犯
      行之犯後態度，以及前未有經法院論罪科刑之素行，有臺
      灣高等法院被告前案紀錄表可佐（交易卷第71頁）；兼衡
      被告自陳其高職畢業之智識程度，於材料公司工作，月收
      入約28,000元，未婚無子，與父母同住，無須扶養父母，
      經濟免持，有乾癬等一切情狀（交易卷第66頁），量處如
      主文所示之刑，並諭知易科罰金之折算標準。
據上論斷，應依刑事訴訟法第299條第1項前段，判決如主文。
本案經檢察官靳龍坤提起公訴，檢察官陳登燦到庭執行職務。
中　　華　　民　　國　　111 　年　　8 　　月　　10　　日
                  刑事第一庭    法　官  林筠
以上正本證明與原本無異。
如不服本判決應於收受判決後20日內向本院提出上訴書狀，並應
敘述具體理由。其未敘述上訴理由者，應於上訴期間屆滿後20日
內向本院補提理由書（均須按他造當事人之人數附繕本）「切勿
逕送上級法院」。
中　　華　　民　　國　　111 　年　　8 　　月　　11　　日
                                書記官  邱上一
附錄論罪科刑法條：
中華民國刑法第284條
因過失傷害人者，處一年以下有期徒刑、拘役或十萬元以下罰金
；致重傷者，處三年以下有期徒刑、拘役或三十萬元以下罰金。